---
title: "Carbon uptake volgens INBO-advies A.3104 (methode 4b) - met betrouwbaarheidsinterval"
author: "Anja Leyman, Leen Govaere"
date: "`r Sys.Date()`"
output:
  html_document:
    number_sections: yes
    fig_caption: yes
    code_folding: hide
    toc: TRUE
    toc_float:
      collapsed: FALSE
      smooth_scroll: FALSE

---

```{r Rm, eval = FALSE}
rm(list=ls())
```


```{r Setup, include = FALSE}
library(knitr)
knitr::opts_chunk$set(
  echo = TRUE,
  message = FALSE,
  warning = FALSE, 
  fig.width = 9,
  fig.align = TRUE)

library(tidyverse)
library(RODBC)
library(here)
library(DT)
library(openssl)
library(kableExtra)
library(lme4)
library(plyr)

source(here::here('Scripts/bestandsnamen_invoergegevens.R'))
source(here::here('Scripts/VBI_Functies.R'))
source(here::here('Scripts/VBI3_Functies.R'))

scriptNaam <- "GEG_LULUCF_Carbon_BI.Rmd"
Verzoek <-  "LULUCF_ANB"
# run <- "run_AL"
run <- "test_AL"
```


# Vraagstelling

**Adviesvraag vanuit ANB**
In het advies INBO.A.4103 uit 2020 ontvingen we een ontwerp-berekening voor de C-voorraad op basis van de bosinventarisatie.

https://www.vlaanderen.be/inbo/publicaties/advies-over-de-berekening-van-de-koolstofvoorraad-en-de-evolutie-daarvan-in-de-biomassa-van-vlaamse-bossen

Kan u adviseren hoe we hierop betrouwbaarheidsinterval kunnen berekenen, dus op de toename of afname C/ha/jaar ?

Contactpersoon voor ANB is Leen Govaere (0473/613787),

**Verduidelijking**

Het betrouwbaarheidsinterval heeft betrekking op de onzekerheid door het nemen van een steekproef, maar zegt niks over de onzekerheid op de volumebepaling of de omzetting naar biomassa mbv houtdensiteiten. 


# Methodiek C-berekening

**Algemeen**

De carbon uptake factor wordt berekend volgens de stock change methode (eq. 3.2.3. IPCC LULUCF): 

$$\ C{{uptake}} = \frac{\left(\ C2 - C1 \right)}{\left(\ t2 - t1 \right)}$$


met 

- C~uptake~ = Carbon uptake factor (tC/ha/jaar)
- C1: carbon stock at time 1 (tC/ha)
- C2: carbon stock at time 1 (tC/ha)
- t1: time 1
- t2: time 2

en 

$$\ C = \ V *  BEF * WD * \left(\ 1 + R \right) * FC$$

met 

- C = carbon stock (tC/ha)
- V = stamvolume > 7 cm (m³/ha)
- BEF = branch/biomass expansion factor: BEF/VEF van Longuetaud: biomass expansion factors afh. van boomsoort, diameter en hoogte
- WD = wood density: om van volume naar biomassa over te gaan (t/m³), cfr FRL
- FC = carbon factor: ton C/ton droge biomassa (= 0.5)
- R = verhouding ondergrondse biomassa tov bovengrondse biomassa, cfr FRL

<br>

**Concreet**

Methode 4b uit het INBO-advies berekent koolstof en biomassa conform de FRL:   

- mbv BEF/VEF van Longuetaud (afh. van boomsoort, diameter en hoogte)
- factoren cfr. FRL (R, FC, WD)

Aangezien de factoren van Longuetaud niet enkel boomsoort-afhankelijk zijn, maar 
ook bepaald worden door diameter en hoogte van de boom, wordt bij de berekening vertrokken van individuele boommetingen.
(zie script `GEG_VolumeBiomassCarbon_aanmaak_analyseset.Rmd`)

<br>

# Referentie

Note technique version 20/11/2017. Estimation du volume et biomasse de différents compartiments de l’arbre. 
Accompagnement scientifique de l’IPRFW. ULiège - Wallonie environnement SPW.

<br>


# Invoer gegevens 

In script `GEG_VolumeBiomassCarbon_aanmaak_analyseset.Rmd` wordt de analyseset aangemaakt op plotniveau:  
- enkel productieve bosplots 
- met toevoeging van plots zonder biomassa (stamtal/volume = 0)

Deze analyseset (`tblLULUCF_analyseset_plot`) kan opgehaald worden uit de analysedb of via Rdata.

```{r }
# save(analyseset_plot, file = here::here("Scripts/Analysedatabank/Rdata/LULUCF_analyseset_plot.Rdata"))

load(here::here("Scripts/Analysedatabank/Rdata/LULUCF_analyseset_plot.Rdata"))
```


# Aanmaak analyseset

```{r KiesPeriode1&2}
analyseSet <- analyseset_plot %>% 
   filter(Periode %in% c(1,2))
```

# Design-based analyse

## C/ha per periode

```{r statistics_per_periode, results = 'hide'}
colnames(analyseSet)
variables_for_statistics <- c("Carbon_t_ha")

p1 <- My.WgtParEstimation(analyseSet,VariableName = variables_for_statistics,Periode= 1)
p2 <- My.WgtParEstimation(analyseSet,VariableName = variables_for_statistics,Periode= 2)

Resultaat <- rbind (p1, p2)
colnames(Resultaat)
Resultaat[10:13] <- round(Resultaat[10:13],3)
Resultaat

vars <- c("periode", "minYear", "maxYear", "minReeks", "maxReeks")

Resultaat <- Resultaat %>%
    mutate_at(vars, factor)

```

## Toename of afname C/ha/jaar

```{r create_results_wide, results='hide'}
# van long naar wide
# dan aftrekken en delen door 16, 14.2,.. ...10

mtimelaps <- 16

Resultaat_wide <- Resultaat %>% 
  dplyr::select(variabele, periode, wgt.mean) %>% 
  spread(periode, wgt.mean, sep = "_") %>% 
  mutate(increase = `periode_2` - `periode_1`,
         increase_per_yr = round(increase/mtimelaps, 6), # mtimelaps 
         periode_1 = round(`periode_1`, 2),
         periode_2 = round(`periode_2`, 2),
         increase = round(increase, 2)) 

```


```{r table_results}
Resultaat_wide %>% 
  dplyr::select(-increase) %>% 
  dplyr::rename("Jaarlijkse toename" = increase_per_yr,
         # "carbon increase (tC/ha)" = increase,
         "Periode 1" = periode_1,
         "Periode 2"= periode_2) %>% 
  DT::datatable(filter = "none", selection = "none", rownames = FALSE, 
                options = list(pageLength = 5, dom = 'tip'))

```

## Resultaten wegschrijven

De resultaten worden weggeschreven naar 

- de resultatendatabank 
- een csv-file: resultCarbonUptake_BI.csv

```{r}
reeksinfo20 <- ", aantal afgewerkte reeksen VBI3 : 0, berekening obv gegevens 1997 - 2018"
# VBI1
minyear1 <- 1997
maxyear1 <- 1999
#VBI2
minyear2 <- 2009
maxyear2 <- 2018
```


```{r resultatendb_periode1vs2_toestand}
# Toestand
My.ResultsToDatabase(dbHandle = dbResultaten_path
                        , tblName = "tblResultaten"
                        , results = Resultaat
                        , scriptName = scriptNaam 
                        , type="D"
                        , description = paste0("koolstofgehalte (ton/ha)", reeksinfo20 ) # reeksinfo : de 'nette', 'theoretische' periode itt minYear, maxYear : berekend obv terreinwerk. Is correct zo.
                       , forestedge = "met randplots"
                       , datasource = dbAnalyseDataTxt
                       , datasource_hash = as.character(md5(dbAnalyseData_path))
                       , stratasource = dbStrataTxt
                       , stratasource_hash = as.character(md5(dbStrata_path))
                       , externalsource = dbExterneDataTxt
                       , externalsource_hash = as.character(md5(dbExterneData_path))
                       , meetprocessource = dbMeetprocesTxt
                       , meetprocessource_hash = as.character(md5(dbMeetproces_path))
                       , request_from = "LULUCF - ANB"
                       , scriptLocation = "3DendroKwant"
                       , run_by = run)


```


```{r resultatendb_evolutie}
# My.ResultsToDatabase: enkel bij analyseTypoe = M, wordt er weggeschreven naar tblResultaten_Verschil
# Anders steeds naar tblResultaten_toestand

results_toename <- as.data.frame(Resultaat_wide) %>%
  dplyr::select(-periode_1, -periode_2, -increase) %>% 
  mutate(periode = NA
         , stratumNaam = NA
         , wgt.mean = increase_per_yr   # as.numeric(as.character(increase_per_yr))
         , wgt.var = NA
         , minReeks = factor(1)
         , maxReeks = factor(10)
         , nbObservaties = NA   # ?? ev. mean van nbobs per periode?
         , strata = NA
         , llci = NA #as.numeric(as.character(llci))
         , ulci = NA #as.numeric(as.character(ulci))  
         ) %>%
  dplyr::select(variabele, periode, everything())

# om weg te schrijven : even minyear1 en minyear2 gelijk zetten, idem voor maxyear
minyear2 <- minyear1
maxyear1 <- maxyear2
Resultaat <- results_toename
names(Resultaat)

My.ResultsToDatabase(dbHandle = dbResultaten_path
                        , tblName = "tblResultaten"
                        , results = Resultaat
                        , scriptName =scriptNaam
                        , type="D"
                       , description = paste0("Toename in koolstof (ton/ha/jr)", reeksinfo20)
                       , forestedge = "met randplots"
                       , datasource = dbAnalyseDataTxt
                       , datasource_hash = as.character(md5(dbAnalyseData_path))
                       , stratasource = dbStrataTxt
                       , stratasource_hash = as.character(md5(dbStrata_path))
                       , externalsource = dbExterneDataTxt
                       , externalsource_hash = as.character(md5(dbExterneData_path))
                       , meetprocessource = dbMeetprocesTxt
                       , meetprocessource_hash = as.character(md5(dbMeetproces_path))
                       , request_from = "LULUCF - ANB"
                       , scriptLocation = "3DendroKwant"
                       , run_by = run
                      )
```

```{r export_to_csv_wide, include=FALSE}
write_excel_csv2(Resultaat_wide,here::here("Output/Tabellen_tmp/resultCarbonUptake.csv"))
```


